臺灣臺中地方法院刑事判決　96年度訴字第1298號
公　訴　人　臺灣臺中地方法院檢察署檢察官
被　　　告　甲○○
指定辯護人　本院公設辯護人　乙○○
被　　　告　丙○○
選任辯護人　張淑琪律師
上列被告因違反槍砲彈藥刀械管制條例案件，經檢察官提起公訴
（九十六年度偵字第三五六九號），本院判決如下：
    主    文
甲○○未經許可，持有空氣槍，處有期徒刑壹年拾月，併科罰金
新臺幣伍萬元，罰金如易服勞役，以新臺幣壹仟元折算壹日。緩
刑年，並應向公庫支付新臺幣伍萬元，及向指定之公益團體、
地方自治團體或社區提供捌拾小時之義務勞務，緩刑期間付保護
管束。扣案之空氣槍壹枝（槍枝管制編號：000000000
0號，含彈匣）沒收。
丙○○未經許可，持有空氣槍，處有期徒刑壹年貳月，併科罰金
新臺幣肆萬元，罰金如易服勞役，以新臺幣壹仟元折算壹日，減
為有期徒刑柒月，併科罰金新臺幣貳萬元，罰金如易服勞役，以
新臺幣壹仟元折算壹日。緩刑年，並應向公庫支付新臺幣伍萬
元，及向指定之公益團體、地方自治團體或社區提供肆拾小時之
義務勞務，緩刑期間付保護管束。扣案之空氣槍壹枝（槍枝管制
編號：0000000000號，含彈匣）沒收。
    犯罪事實
一、甲○○、丙○○明知空氣槍係槍砲彈藥刀械管制條例第四條
    第一項第一款規定之槍砲，未經主管機關許可不得持有之。
    詎甲○○竟於民國（下同）九十五年六、七月間某日，在臺
    中市○○區○○路某菜市場附近之模型槍枝專賣店，以新臺
    幣（下同）四千五百元之代價，購得空氣手槍一枝（含彈匣
    ；槍枝管制編號：0000000000號）而無故持有之
    。其後並於九十五年十二月三十一日下午三時許，在臺中市
    ○○○路四段及漢口路附近，將該枝空氣手槍借予丙○○作
    射擊小鳥使用，丙○○因而無故持有。嗣丙○○於九十六年
    一月十八日下午一時三十分，在員警未知丙○○確實持有上
    開槍枝前，向員警邱量虔陳明自己持有槍枝，及將上開槍枝
    藏放於丙○○工作處所（即臺中市○區○○路一六○六號和
    億洗車場）二樓，並由邱量虔警員當場取出藏放之空氣槍二
    枝（其中一枝經鑑定無殺傷力）及鋼珠十五顆，自首接受裁
    判，並當場報繳槍枝。
二、案經臺中市警察局第三分局報告臺灣臺中地方法院檢察署檢
    察官偵查起訴。
    理    由
一、上揭犯罪事實，業據被告丙○○、甲○○二人於偵查中及本
    院審理時供認不諱，復經證人即警員邱量虔於偵查中證述明
    確，並有現場圖一張及照片九張附卷足稽，亦有具殺傷力之
    空氣手槍一枝及鋼珠十五顆扣案可資佐證。被告丙○○之選
    任辯護人張淑琪律師雖為被告利益辯稱：系爭空氣槍應無殺
    傷力云云，然扣案之上開空氣長槍，經員警送請內政部警政
    署刑事警察局鑑驗，其結果為：「送鑑空氣長槍壹枝（槍枝
    管制編號：0000000000號），認係空氣槍，以小
    型二氧化碳鋼瓶內氣體為發射動力，經實際裝填直徑約四點
    五mm、重量約零點三八ｇ鋼珠試射三次，測得鋼珠之發射速
    度分別為一三七、一三五、一三三公尺／秒，計算其動能分
    別為三點五七、三點四六、三點三六焦耳，單位面積動能為
    二二點四二、二一點七七、二一點一三焦耳／平方公分，而
    依日本科學警察研究所研究結果，彈丸單位面積動能達二○
    焦耳／平方公分則足以穿入人體皮肉層」，此有該局九十六
    年二月十四日刑鑑字第○九六○○一九七七七號槍彈鑑定書
    一份在卷可參（見偵卷第三十頁至三十二頁）。按槍枝殺傷
    力之標準為在最具威力之適當距離，以彈丸可穿入人體皮肉
    層之動能為基準，此經司法院八十一年六月十一日秘臺所（
    二）字第○六九八五號函釋示在案。復按彈丸單位面積動能
    達二十焦耳／平方公分，足以穿入人體皮肉層，此有上開槍
    彈鑑定書所附之殺傷力相關數據在卷可憑，而前開槍枝經實
    際測試三次結果，單位面積動能均高於二十焦耳／平方公分
    ，以上開實驗數據觀之，本件扣案之前揭空氣槍一枝發射金
    屬彈丸之單位面積動能足以穿透人體皮肉層，復參諸被告甲
    ○○於偵查中時供稱：伊有試射過，到鄉下打小鳥，等語；
    被告丙○○於偵查中亦陳稱：要打小鳥用（見偵卷第三十八
    頁至第三十九頁），如無殺傷力，如何作為打獵小鳥之用，
    是扣案空長槍一枝自可認為具有殺傷力無疑。綜此，本件事
    證已臻明確，被告丙○○、甲○○二人未經許可持有具殺傷
    力空氣槍之犯行洵堪認定。
二、再按前開扣案空氣槍係屬於槍砲彈藥刀械管制條例第四條第
    一項第一款所稱之空氣槍，被告丙○○、甲○○二人未經許
    可持有該空氣槍之行為，均係犯槍砲彈藥刀械管制條例第八
    條第四項之未經許可持有空氣槍罪。又被告丙○○於本院審
    理時陳稱扣案空氣槍係伊主動交出等語，經查，本件查獲當
    時在場員警邱量虔警員於九十六年三月十二日檢察官訊問時
    結證稱：「（這二枝空氣槍是何人持有？）是丙○○借提查
    證時，他說要交出來的，並沒有說幾把槍」、「這兩枝空氣
    槍是丙○○承認他持有的嗎？）編號一、二是丙○○承認持
    有的，是甲○○交給他的」、「丙○○很配合查案，希望從
    輕處理」等語，而依卷附臺灣高等法院被告全國前案紀錄表
    所載，被告於九十六年一月十一日已因涉犯組織犯罪條例案
    件經本院裁定羈押，而偵查卷中關於被告於本件查獲日之九
    十六年一月十八日前之筆錄並無關於本件空氣槍之相關記載
    ，是以依卷內卷證資料及前開證人邱量虔之證言，被告丙○
    ○應係於有偵查權限之員警知悉犯罪之前，於另案（組織犯
    罪條例案件）偵訊中向邱量虔警員陳明持有槍械之事實及槍
    械藏放之位置，並帶同員警起出扣案空氣槍，是以，被告丙
    ○○非僅對於未發覺之犯罪自首並接受裁判，且應已當場報
    繳槍械。按對於未發覺之罪自首而受裁判者，減輕其刑。但
    有特別規定者，依其規定。刑法第六十二條定有明文。而槍
    砲彈藥刀械管制條例第十八條第一項有對於「犯本條例之罪
    自首，並報繳其持有之全部槍砲、彈藥、刀械者，減輕或免
    除其刑。」為上開刑法之特別規定，本件被告丙○○自首持
    有槍械，且主動告知警方人員其藏放槍枝之地點，並由警方
    人員當場起初藏放之槍械等情，則其所為，自屬符合槍砲彈
    藥刀械管制條例第十八條第一項前段規定自首之特別規定要
    件。（最高法院九十二年度臺上字第四二二號判決參照），
    自應依槍砲彈藥刀械管制條例第十八條第一項前段之規定，
    減輕其刑。再者，被告丙○○、甲○○二人未經許可持有具
    殺傷力空氣槍之行為，所犯為法定本刑三年以上十年以下有
    期徒刑，併科新臺幣七百萬元以下罰金之重罪，然被告丙○
    ○、甲○○二人持有前開空氣槍之目的僅均係為好奇及獵捕
    鳥類之用，業經被告丙○○、甲○○二人於偵查中及本院審
    理時陳述甚詳，並無供自己或他人犯罪之意圖，其顯係對國
    家重典認識不夠深切，致犯此重罪，被告丙○○、甲○○二
    人性格尚非不可教化，另前開空氣槍固已具有殺傷力，惟該
    空氣槍之鑑定係以小型高壓氣體鋼瓶內氣體為發射動力發射
    金屬彈丸試射三次，其單位面積動能分別為二二點四二、二
    一點七七、二一點一三焦耳／平方公分，相較於使用具有彈
    頭、彈殼及火藥之子彈的改造槍枝而言，其殺傷力顯然較為
    有限，則扣案之前述空氣槍對於社會可能造成之即時危險性
    甚微，是以本件犯罪之具體情狀及行為背景觀之，確屬情輕
    法重，客觀上足以引起社會一般人之同情而堪可憫恕，縱宣
    告法定最低度之刑猶嫌過重，爰依刑法第五十九條之規定，
    對於被告二人均酌予減輕其刑，被告丙○○部分並遞減之。
    爰審酌被告丙○○、甲○○二人明知未經主管機關許可不得
    持有槍彈，仍為持有之行為，犯罪之動機雖屬可議，且對社
    會治安仍存有潛在之危險，惟渠等未曾以該等槍彈犯罪，並
    未因此造成公眾或他人之現實惡害，所生損害不大，且其持
    有具殺傷力之空氣槍只有一枝，數量非多，犯罪情節尚非重
    大，暨被告丙○○、甲○○二人犯後於本院均坦認其犯行，
    態度尚稱良好等一切情狀，各量處如主文所示之刑，並就併
    科罰金刑部分，依刑法第四十二條第三項前段之規定，諭知
    易服勞役之折算標準。另被告丙○○於本案犯罪之時間，係
    在九十六年四月二十四日以前，所犯合於中華民國九十六年
    罪犯減刑條例第二條第一項第三款規定之減刑條件，應依該
    條例規定減其宣告刑二分之一之如主文第二項所示之刑。又
    被告甲○○、丙○○二人前未曾因故意犯罪受有期徒刑以上
    刑之宣告（丙○○尚有案件在檢察官偵查中，迄今均未據提
    起公訴），此有臺灣高等法院被告前案紀錄表、臺灣臺中地
    方法院檢察署刑案資料查註紀錄表在卷足按，被告甲○○、
    丙○○持有本件空氣槍之目的僅係為好奇及獵捕鳥類之用，
    並無供自己或他人犯罪之意圖，其性格尚非不可教化，已如
    前述，被告犯罪非無可憫之處，且其犯後坦認行為失序，態
    度尚佳，足見深切之悔意，被告甲○○、丙○○二人經此次
    教訓，當能知所警惕，並無再犯之虞，本院因認上開對被告
    甲○○、丙○○二人所宣告之刑，應以暫不執行為適當，爰
    併予宣告緩刑三年，並命向公庫支付新臺幣五萬元，以勵自
    新。惟被告甲○○、丙○○二人未經許可持有空氣槍作為打
    小鳥之用，守法觀念顯有不足，為使被告甲○○、丙○○二
    人於緩刑期間內，仍深知戒惕，避免緩刑之宣告遭撤銷，且
    導正其行為與法治之觀念，爰併宣告甲○○、丙○○二人於
    緩刑期間內，向指定之公益團體、地方自治團體或社區，分
    別提供八十小時、四十小時之義務勞務，並依刑法第九十三
    條第一項第二款之規定，應於緩刑期間付保護管束，期能使
    被告甲○○、丙○○二人於義務勞務過程及保護管束期間，
    確切明瞭其行為所造成之損害，並培養正確法治觀念。至於
    被告甲○○、丙○○二人究應向何公益團體、地方自治團體
    或社區提供義務勞務，屬執行之問題，應由執行檢察官斟酌
    全案情節及各公益團體、地方自治團體或社區之需求，妥為
    指定，併予敘明。
三、另扣案之前揭空氣槍一枝（槍枝管制編號：0000000
    000號，含彈匣）因具有殺傷力，已如前述，既屬違禁物
    ，不問屬於犯罪行為人與否，應依刑法第三十八條第一項第
    一款之規定併為沒收之諭知。至扣案之鋼珠十五顆非違禁物
    ，亦非被告甲○○隨同空氣槍一併購得，而係本案查獲時另
    一枝無殺傷力之空氣槍之附件，爰不為沒收之諭知，附此敘
    明。
據上論斷，應依刑事訴訟法第二百九十九條第一項前段，槍砲彈
藥刀械管制條例第八條第四項、第十八條第一項前段，刑法第十
一條前段、第五十九條、第四十二條第三項前段、第七十四條第
一項第一款、第二項第四款、第五款、第九十三條第一項第二款
、第三十八條第一項第一款，中華民國九十六年罪犯減刑條例第
二條第一項第三款，第七條，判決如主文。
本案經檢察官郭景東到庭執行職務。
中　　華　　民　　國　　96　　年　　7 　　月　　19　　日
                刑事第七庭  審判長法　官　陳如玲
                                  法　官  郭德進
                                  法　官  張清洲
以上正本證明與原本無異。
如不服本判決，應於送達後十日內向本院提出上訴狀（須附繕本
），上訴於臺灣高等法院臺中分院。
                                  書記官　沈筱玲
中　　華　　民　　國　　96　　年　　7 　　月　　19　　日
附錄論罪科刑法條
槍砲彈藥刀械管制條例第八條
未經許可，製造、販賣或運輸鋼筆槍、瓦斯槍、麻醉槍、獵槍、
空氣槍或第四條第一項第一款所定其他可發射金屬或子彈具有殺
傷力之各式槍砲者，處無期徒刑或五年以上有期徒刑，併科新臺
幣一千萬元以下罰金。
未經許可，轉讓、出租或出借前項所列槍枝者，處五年以上有期
徒刑，併科新臺幣一千萬元以下罰金。
意圖供自己或他人犯罪之用，而犯前二項之罪者，處無期徒刑或
七年以上有期徒刑，併科新臺幣一千萬元以下罰金。
未經許可，持有、寄藏或意圖販賣而陳列第一項所列槍枝者，處
三年以上十年以下有期徒刑，併科新臺幣七百萬元以下罰金。
第一項至第三項之未遂犯罰之。
槍砲彈藥刀械管制條例第十八條
犯本條例之罪自首，並報繳其持有之全部槍砲、彈藥、刀械者，
減輕或免除其刑；其已移轉持有而據實供述全部槍砲、彈藥、刀
械之來源或去向，因而查獲者，亦同。
前項情形，於中央主管機關報經行政院核定辦理公告期間自首者
，免除其刑。
前二項情形，其報繳不實者，不實部分仍依本條例所定之罪論處
。
犯本條例之罪，於偵查或審判中自白，並供述全部槍砲、彈藥、
刀械之來源及去向，因而查獲或因而防止重大危害治安事件之發
生者，減輕或免除其刑。拒絕供述或供述不實者，得加重其刑至
三分之一。
